【裁判字號】    97,訴,1850
【裁判日期】    980708
【裁判案由】    損害賠償
【裁判全文】
臺灣桃園地方法院民事判決              97年度訴字第1850號
原      告  甲○○
                        號
訴訟代理人  謝新平律師
被      告  乙○○
受  告知人  友邦產物保險股份有限公司
法定代理人  宋道平
訴訟代理人  丁○○
上列當事人間請求損害賠償事件，原告就本院97年度壢交簡字第
760 號過失傷害刑事案件提起附帶民事訴訟（97年度壢交簡附民
字第57號），經本院刑事庭於民國97年7 月18日裁定移送前來，
本院於民國98年6 月10 日言詞辯論終結判決如下：
    主      文
被告應給付原告新台幣捌拾壹萬陸仟玖佰肆拾肆元，其中伍拾玖
萬陸仟玖佰參拾捌元自九十七年八月五日起，另貳拾貳萬零玖拾
陸元應自九十七年十二月二十四日起，均至清償日止，按週年利
率百分之五計算之利息。
原告其餘之訴駁回。
訴訟費用由被告負擔四分之三，餘由原告負擔。
本判決第一項於原告以新台幣貳拾柒萬參仟元為被告供擔保後得
假執行；但被告如以新台幣捌拾壹萬陸仟玖佰肆拾肆元為原告預
供擔保後，得免為假執行。
原告其餘假執行之聲請駁回。
    事實及理由
壹、程序方面：
一、按當事人得於訴訟繫屬中，將訴訟告知於因自己敗訴而有法
    律上利害關係之第三人，民事訴訟法第65條第1 項定有明文
    。本件被告以友邦產物保險股份有限公司（下稱友邦保險公
    司）係伊所駕駛車號4981-MP 自用小客車（下稱系爭汽車）
    之保險人，與本件訴訟有法律上之利害關係，故依法聲請本
    院向友邦產物保險股份有限公司（下稱友邦公司）告知訴訟
    ，並提出汽車保險單副本為憑，於法有據，自應准許。
二、又訴狀送達後，原告不得將原訴變更或追加他訴，但請求之
    基礎事實同一者；擴張或減縮應受判決事項之聲明者，不在
    此限。民事訴訟法第255條第1項第2款、第3款定有明文。經
    查：
  (一)原告於刑事庭提起附帶民事訴訟其訴之聲明原係：被告應給
    付原告新台幣（下同）196 萬1,438 元（計算式：醫療費用
    16萬9,238 元＋看護費用13萬2,200 元＋牙齒治療費用16萬
    元＋精神慰撫金150 萬元＝196 萬1,438 元），及自附帶民
    事訴訟起訴狀繕本送達被告翌日起至清償日止，按年息百分
    之5計 算之利息等語。
  (二)本院審理中原告先後於民國97年10月15日及同年11月25日分
    別具狀減縮及更正訴之聲明（分別見本院卷第42頁及第69頁
    ），惟均未依法將訴狀繕本送達被告，自不生效力。嗣97年
    12月23日原告再具狀變更聲明為：被告應給付原告285 萬9,
    038 元【計算式：醫療費用（起訴請求16萬9,238 元＋擴張
    1, 090元＝17萬0,328 元－保險理賠12萬2,380 元）＋看護
    費用減縮為6 萬5,200 元＋牙齒治療費用擴張為102 萬元＋
    追加減少勞動能力損失20萬7,360 元＋追加機車修理費1 萬
    8,530 元＋慰撫金150 萬元＝285 萬9, 038元，見本院卷第
    90頁至93頁】，其餘聲明均不變。以上，分別核屬聲明之擴
    張及追加，其基礎事實同一，合於上揭規定，應予准許。
貳、實體方面：
一、原告主張：
  (一)被告於96年3月13日晚間約7時許駕駛系爭汽車，沿桃園縣楊
    梅鎮○○○路，由楊梅往中壢方向之快車道行駛，行經楊梅
    鎮○○○路○ 段269 號「福特汽車修理廠」前，突然右轉欲
    進入該修理廠，致原告所騎乘車號N2R- 637號重型機車（下
    稱系爭重機車）無法閃避，直接擦撞被告所駕駛之系爭汽車
    ，原告因而人車倒地，受有顱骨底部閉鎖性骨折、伴有蜘蛛
    膜下、硬腦膜下及硬腦膜外出血、兩側上頷骨閉鎖性骨折、
    顏面骨閉鎖性骨折等傷害。經臺灣桃園地方法院檢察署（下
    稱桃園地檢署）檢察官對被告聲請簡易判決處刑，並經本院
    97年度壢交簡字第760 號刑事簡易判決過失傷害罪成立確定
    （下稱系爭刑事判決）在案。
  (二)系爭車禍致原告受有下列損害：1.醫療費用17萬0,328元扣
    除已領強制保險理賠12萬2,380 元，被告尚應給付4 萬7,94
    8 元（計算式：17萬0,328 元－12萬2,38 0元）。2.看護費
    用13萬2, 200元，扣除被告已給付6 萬7,000 元，被告尚應
    給付6 萬5, 200元（計算式：13萬2,200 元－6 萬7,000 元
    ）。3.修補牙齒費用：原告於95年間至富康牙醫診所矯正牙
    齒，分期給付費用16萬元後，竟發生系爭車禍而下巴裂掉，
    致牙齒矯正未完成且無法咬合，如上下顎植牙共12顆及必要
    人工骨粉共需102 萬元，有富康牙醫診所診斷證明及估價單
    可證。4.減少勞動能力損失（按應係「不能工作損失」之誤
    ，逕予更正）：原告傷勢嚴重休學無法工作，以休養1 年及
    每月最低工資1 萬7, 280元計算，減少勞動能力損失共計為
    20萬7,36 0元（計算式：1 萬7,280 元×12月）。5.系爭重
    機車材料修理費1 萬8,530 元。6.精神慰撫金：原告因車禍
    受傷，生命垂危，經多次手術頭臉變形，頭部開刀釘滿鐵片
    ，神經受損，流淚牙齒無法咬合，其所受精神痛楚，非筆墨
    所能形容，爰請求精神慰撫金150 萬元。
  (三)原告騎乘機車撞擊被告所駕駛系爭汽車之右前輪輪圈，惟依
    被告所提修車收據之記載，係修理葉子板前後保險桿、汽車
    保養更換機油及零件等，與系爭車禍無關，被告抗辯系爭汽
    車修理費用1 萬5,489 元，既非原告所造成，不能抵銷。
  (四)爰依民法第184 條、第19 1條之2 、第193 條、第195 條及
    第196 條規定，請求損害賠償等語。並聲明：1.被告應給付
    原告285 萬9,038 元，其中196 萬1,438 元自（附帶民事訴
    訟）起訴狀繕本送達被告翌日起，其餘89萬7,600 元自97年
    12月23日準備書狀送達之翌日起，均至清償日止按年息百分
    之5 計算之利息。2.願供擔保，請准宣告假執行。
二、被告並不否認伊就系爭車禍發生有過失，惟以：(一)依臺灣省
    桃園縣區車輛行車事故鑑定委員會鑑定意見書鑑定意見（下
    稱系爭鑑定意見書）記載：「一乙○○（即被告）駕駛自小
    客車右轉時未讓右側直行車先行為肇事主因。二甲○○（即
    原告）駕駛重機車未注意車前狀況為肇事次因。」等語，可
    知系爭車禍之發生，原告與有過失。(二)原告請求之各項目及
    金額：1.不爭執原告因系爭車禍支出醫療費用16萬9,238 元
    及機車修理費1 萬8,530 元；2.看護費用部分：被告已給付
    原告6 萬7,000 元，且其住院期間為96年3 月13日至同年4
    月14日、96年4 月29日至同年5 月7 日，共計44日，原告請
    求看護費用每日2,100 元，金額過高，如以最低工資每月1
    萬7,28 0元計算，核計僅2 萬5,344 元，逾此部分之請求無
    理由。3.牙齒修補費用：否認原告牙齒係因系爭車禍而撞壞
    ，證人丙○○所言不實。依原告提出之診斷證明書或醫療收
    據，均無治療牙齒之必要，此部分請求，顯無理由。4.精神
    慰撫金部分：原告所受傷害並非重傷害，且無生命危險，請
    求金額過高。(三)被告所駕駛系爭汽車因系爭車禍受損，支出
    修繕費1 萬5, 489元，爰主張抵銷等語，資為抗辯。(四)並答
    辯聲明：1.原告之訴駁回。2.如受不利判決，請准供擔保免
    為假執行。
三、本件不爭執事項：
  (一)被告駕車發生系爭車禍撞傷原告，致其受有顱骨底部閉鎖性
    骨折、伴有蜘蛛膜下、硬腦膜下及硬腦膜外出血、兩側上頷
    骨閉鎖性骨折、顏面骨閉鎖性骨折等傷害，有診斷證明書5
    份為證（見本院卷第95頁至99頁）。
  (二)被告因系爭車禍，經本院系爭刑事判決過失傷害罪成立確定
    在案，有起訴書及刑事判決書各1份足憑。
  (三)原告因系爭車禍支出醫療費用16萬9,238 元及機車修理費1
    萬8,530元（見本院卷第107 頁、第113頁）。
  (四)系爭車禍發生後，被告已賠償原告看護費用6 萬7,000 元。
  (五)原告因系爭車禍已自友邦保險公司領取汽車強制責任保險理
    賠金共計12萬2,380元，有理賠計算書可證（見本院卷第31
    頁）。
四、本院判斷
  (一)原告自認就系爭車禍發生有過失。
    按汽車在同向二車道以上之道路，除應依標誌或標線之指示
    行駛外，變換車道時，應讓直行車先行，並注意安全距離。
    道路交通安全規則第98條第1 項第6 款定有明文。原告主張
    系爭車禍之發生係因被告過失所致之事實，業經被告於本院
    審理自認在卷（見本院卷第81頁、第114 頁）；依車禍發生
    後現場所留跡證、證人即承辦警員謝克塵、原告於刑事偵查
    及本院刑事庭中之供述及被告之供述等綜合以觀，本件車禍
    之發生，應係被告駕駛系爭汽車，沿楊梅鎮○○○路○ 段由
    楊梅往中壢方向之外側快車道行駛，於行經中山北路2 段26
    9 號「福特汽車修理廠」前時，欲由快車道變換車道至慢車
    道而右轉駛入「福特汽車修理廠」時，與同向右側後方沿慢
    車道由原告所騎乘之系爭重機車發生碰撞，該機車於擦撞系
    爭汽車右前輪輪圈後，失去平衡往前滑行而倒臥在路面邊線
    外之「福特汽車修理廠」入口處右側，而原告則倒臥在機車
    前方另部車號1785-HN 號自小客車底盤下，是被告變換車道
    未讓直行車先行而有過失之事實，應可確定，並有交通事故
    現場圖、調查表(一)(二)在卷可稽（見桃園地檢署96年偵字第23
    105 號卷第19頁至25頁），此部分事實，堪信為真正。
  (二)原告可請求損害賠償。
    按「因故意或過失，不法侵害他人之權利者，負損害賠償責
    任。」，「汽車、機車或其他非依軌道行駛之動力車輛，在
    使用中加損害於他人者，駕駛人應賠償因此所生之損害。」
    ，「不法侵害他人之身體或健康者，對於被害人因此喪失或
    減少勞動能力或增加生活上之需要時，應負損害賠償責任。
    」，「不法侵害他人之身體、健康、名譽、自由、信用、隱
    私、貞操，或不法侵害其他人格法益而情節重大者，被害人
    雖非財產上之損害，亦得請求賠償相當之金額。」，民法第
    184 條第1 項前段、第191 條之2 本文、第193 條第1 項、
    第195 條第1 項前段，定有明文。被告就系爭車禍之發生既
    有過失致侵害原告之身體，原告請求被告依法負侵權行為損
    害賠償責任，洵屬有據。
  (三)原告可請求之損害賠償金額若干？
  1.醫療費用部分：
    原告主張因系爭車禍而支出醫療費用共計17萬0,238 元，其
    中16萬9,238 元，為被告所不爭執（見本院卷第107 頁），
    復有原告提出之醫療單據在卷為證（見附民卷第5 頁至34頁
    ），此部分醫藥費核屬必要，當屬可採，又原告擴張請求之
    1,090 元，經核其單據（見本院卷第94頁）亦屬必要支出，
    洵屬有據，合計原告可請求之醫療費用共17萬0,328 元。至
    於，原告雖具狀請求將上開可請求之醫療費扣除其所具領之
    強制保險理賠12萬2,380 元（見本院卷第91頁），惟此乃原
    告誤解損害賠償之計算方法所致，依其歷次訴狀及陳述觀之
    ，原告並未減縮醫療費用之請求，其主張計算方法有誤，應
    逕予更正，詳如後述計算結果。
  2.車損費用部分：
  (1)按物被毀損時，被害人依民法第196條請求賠償物被毀損所
    減少之價額，得以修復費用為估定之標準，但以必要者為限
    ，例如：修理材料以新品換舊品，應予折舊。最高法院77年
    第9 次民事庭總會決議意旨可資參照。
  (2)原告主張系爭重機車因車禍毀損共計支出修理費用1 萬8,53
    0 元，俱屬材料費用等情，業據提出發票影本1 紙為證（見
    本院卷第72頁），上開材料既係以全新零件更換受損害之零
    件，自應將零件折舊部分予以扣除（按被告雖不爭執原告支
    出修理費之數額，然依司法院（81）廳民一字第13739 號函
    示意旨，僅免除原告之舉證責任，本院仍應依法審酌其必要
    性）。經查，原告所有系爭重機車為95年8 月出廠，有行車
    執照影本附卷足稽（見本院卷71頁），參照民法第124 條第
    2 項規定應推定係於95年8 月15日出廠，依營利事業所得稅
    查核準則第95條第6 項規定：「固定資產提列折舊採用平均
    法或定率遞減法者，以1 年為計算單位；其使用期間未滿1
    年者，按實際使用之月數相當於全年之比例計算之；不滿1
    月者，以月計。」。而自系爭重機車95年8 月15日出廠以迄
    於系爭車禍發生之96年3 月13日，使用年數為12分之7 年（
    實際使用期間為6 月又28日，依上揭規定，應以7 月計），
    其折舊扣除標準，依行政院財政部所頒固定資產耐用年數表
    及固定資產折舊率表規定，機器腳踏車之耐用年數為3 年，
    依定率遞減法每年折舊率為千分53 6，則該車修理時之更換
    零件即材料之折舊額應為5, 79 4 元（1 萬8,530 元×0.53
    6 ×12分之7 年＝上開金額，元以下四捨五入），扣除折舊
    額後，原告得請求之修車費用為1 萬8,09 3元（材料費1 萬
    8,530 元－折舊額5, 794元＝1 萬2, 736元）。
  3.看護費用部分：
  (1)按親屬代為照顧被害人之起居，固係基於親情，其所支付之
    勞力非不能評價為金錢，惟此種基於身分關係之恩惠，自不
    能加惠於加害人。故由親屬看護時雖無現實看護費之支付，
    仍應認被害人受有相當於看護費之損害，得向加害人請求賠
    償，始符公平原則，最高法院94年度台上字第1543號判決意
    旨可資參照。
  (2)原告主張支出看護費13萬2,200 元，並提出看護費單據四筆
    為證，分別為：5 萬0,500 元，3 萬1,500 元，1 萬6,600
    元，3 萬3,600 元；該四筆金額之看護期間分別為96年3 月
    21日至4 月14日止；同4 月15日至4 月29日；同年4 月30
    日至同年5 月7 日；同年5 月8 日至5 月23日（見附民卷第
    35頁至38頁），就其主張四筆看護費及期間核計，平均每日
    看護費約在2,000 元至2, 300元左右，與行情尚無不合。審
    酌，原告於車禍發生當日即96年3 月13日住院急診，翌日接
    受開顱手術治療，於同年4 月14日出院，同年4 月29日再度
    住院，同年4 月30日接受顏面骨折復位鋼板固定手術治療，
    同年5 月7 日出院，有診斷證明書1 紙為證（見本院卷第99
    頁）。依上開診斷證明書所載，足證迄同年5 月上旬原告尚
    住院中；本院復依職權向長庚醫院函詢，據其函覆稱：原告
    除上述期間住院外，尚且於同年7 月23日施行右眼倒睫手術
    ，同年11月12日施行右眼鼻淚管手術等語，有該醫院97年12
    月26日（97年）長庚院法字第1247號函在卷足憑（見本院卷
    第103 頁）；以原告自車禍以迄96年11月12日尚接受手術等
    情，其主張自車禍發生以迄96年5 月23日止因傷不能自理生
    活而有聘請看護之必要，共計支出看護費13萬2,200 元（約
    每日看護費2,000 元至2,300 元左右），扣除被告已付之看
    護費6 萬7,000 元，尚應給付原告6 萬5,200 元乙節，核屬
    有據。至被告抗辯原告請求看護費過高，並未舉證以實其說
    ，所辯殊無足採。
  4.牙齒治療費用：
  (1)原告主張因系爭車禍致伊牙齒全毀等語，並提出診斷證明書
    為證，被告則以原告牙齒並非系爭車禍撞毀等語置辯。經查
    ，原告係於車禍發生前三天即96年3 月10日在富康牙醫診所
    作好上、下排假牙共計24顆之事實，業據該診所之牙醫師劉
    慧美於本院審理中證述綦詳（見本院卷第102 頁），復有原
    告所提出富康牙醫診所之診斷證明書1 紙在卷可佐（見本院
    卷第101 頁）；而證人劉慧美又證稱：「（車禍發生在96年
    3 月13日，原告在96年9 月10日才去找妳作牙齒，如何證明
    與本件車禍有因果關係？）因為原告除非遇到特殊的撞擊力
    ，否則不會同時這麼多顆牙齒斷裂之情形，所以我認為和本
    件車禍有關係。」等語明確（見本院卷第125 頁）。本院審
    酌，原告係於系爭車禍發生前三天作好假牙，而其因車禍受
    傷之部位為「顱部」及「顏面」等部位，已如前述，與牙齒
    位置相近，足徵原告主張因系爭車禍致牙齒毀損之事實，應
    堪採信。
  (2)按「當事人已證明受有損害而不能證明其數額或證明顯有重
    大困難者，法院應審酌一切情況，依所得心證定其數額。」
    ，民事訴訟法第222 條第2 項定有明文。原告復主張修補牙
    齒植牙費用需102 萬元，並提出牙醫師之估價單為證（見本
    院卷第102 頁），此為被告所否認。查證人即植牙醫師劉慧
    美於本院審理中具結證稱：「（上次（車禍前）作24顆（假
    牙）共花費16萬元，為何這次整理牙齒要102 萬元？）因為
    原告的牙齒出車禍後，牙冠的部分已經有斷裂，無法再當支
    台使用，所以這些牙齒必須拔除，上顎要拔5 顆，下顎要拔
    4 顆，拔完之後若要恢復原來的咬合力，則須植牙。因為牙
    冠已斷，已無法再作假牙。」；按證人為專業植牙醫生，依
    其證言堪信原告確有植牙之必要，且所需費用為102 萬元。
    惟一般成年人之牙齒共32顆，然原告於車禍受傷前，甫施作
    假牙24顆完成，亦即其假牙占全部牙齒比例高達4 分之3 ，
    顯見其於車禍前牙齒並不健康，對外力衝擊承受度顯較一般
    人為低，惟如欲精確核計其損害賠償數額顯有重大困難，參
    酌上開條文規定並審酌一切情況，認原告修補牙齒所需費用
    102 萬元僅得向被告請求50％為適當。亦即原告可請求修補
    牙齒費用計61萬元（計算式：102 萬元×50％），其逾此範
    圍之請求，洵屬無據。
  5.不能工作之損失：
    原告除進行上述「開顱」、「顏面骨折復位鋼板固定」、「
    右眼倒睫」、「右眼鼻淚管」等多次手術外，尚且於96年4
    月18日、同年5 月9 日、16日、30日，6 月13日、27日，7
    月25日，8 月22日，10月17日，12月12日，97年1 月30日、
    2 月20日，11月26日至長庚醫院門診，有診斷證明書可考（
    見本院卷第99頁），以其手術之頻繁及迄97年11月間尚且門
    診等情觀之，原告主張因車禍受傷1 年無法工作，以最低工
    資1 萬7,280 元計算，請求減損勞動能力損害共20萬7,36 0
    元（計算式：1 萬7,280 元×12月），洵屬有據。
  6.慰撫金部分：
    按法院對於慰撫金之量定，應斟酌實際加害情形，所造成影
    響、被害人痛苦之程度、兩造之身分地位定相當之數額，最
    高法院51年台上字223 號判例可資參照。本院審酌原告於96
    年度所得為8,810 元，其名下並無財產；被告96年度所得為
    84元，其名下亦無財產，有本院依職權調取兩造之稅務電子
    閘門財產所得調件明細表在卷可憑，茲審酌兩造之所得、財
    產、經濟地位及原告所受傷害程度，被告抗辯原告請求被告
    給付非財產上損害賠償150 萬元過高，應屬可採，本院認原
    告此部分請求，應以60萬元為適當，其逾此部分之請求，則
    無所據，不應准許。
  (四)準此，原告可請求之損害賠償金額分別為：1.醫藥費17萬0,
    328 元。2.機車修理費1 萬2,736 元。3.看護費用6 萬5,20
    0 元。4.牙齒修補費用51萬元。5.不能工作損失20萬7,360
    元。6.慰撫金60萬元。以上合計為156 萬5,624 元。
  (五)至被告抗辯伊所駕駛系爭汽車因車禍毀損支出修理費1 萬5,
    489 元，並提出單據為證（見本院卷第27頁至29頁），請求
    抵銷云云。惟查，被告所提出之上開修車單據，其車主為王
    昌國並非被告，是其有無請求權，已非無疑。縱令其有請求
    權，然細繹其所提出之單據，該車之修理期間為96年3 月30
    日、4 月3 日、6 日與車禍發生即同年3 月13日相隔非短，
    且其單據記載修理葉子板前後保險桿、汽車保養更換機油及
    零件等，尚難認與系爭車禍有何關係，是主張抵銷云云，要
    無可採。
  (六)與有過失部分：
  1.被告駕駛汽車原應依上開規定小心謹慎行駛，而依車禍發生
    當時道路狀況、視線、光線等，並無不能注意之情，竟疏未
    注意及此，肇致系爭車禍發生應負主要過失責任。而原告騎
    乘系爭重機車行駛在慢車道上雖無違誤，然其竟未注意車前
    狀況，並隨時採取必要之安全措施，在毫無閃煞之情形下，
    機車直接擦撞自小客車之右前輪輪圈，因而人車倒地，其就
    車禍之發生，應負次要之過失責任，有上述道路交通現場圖
    及調查表(一)、(二)供參。又系爭車禍經送鑑定結果亦認為：「
    乙○○（被告）駕駛自小客車右轉時未讓右側直行車先行為
    肇事主因。甲○○（原告）駕駛重機車未注意車前狀況為肇
    事次因」，有系爭鑑定意見書在卷可稽（見本院97年壢交簡
    第760 號刑事卷第30頁）；足證該鑑定書亦與本院為相同之
    認定。
  2.按民法第217 條第1 項、第3 規定：損害之發生或擴大，被
    害人與有過失者，法院得減輕賠償金額或免除之。綜觀全案
    情節及車禍過程，認原告就系爭車禍之發生，應負擔百分之
    40之過失責任，被告應負百分之60之過失責任，依民法第21
    7 條規定酌減賠償金額後，原告可請求賠償金額為93萬9,37
    4 元（計算式：156 萬5,624 元×60%=上開金額）。
  (七)又保險人依強制汽車責任保險法規定給付之保險金，視為加
    害人或被保險人損害賠償金額之一部分；加害人或被保險人
    受賠償請求時，得扣除之，強制汽車責任保險法第32條定有
    明文。原告已領取強制保險理賠金12萬2,380 元，為兩造所
    不爭執，經扣除該強制險後，原告可請求之賠償金額為81萬
    6,99 4元（93萬9,374 元－12萬2,380 元＝81萬6,994 元）
    。
五、末按，給付無確定期限者，債務人於債權人得請求給付時，
    經其催告而未為給付，自受催告時起，負遲延責任。其經債
    權人起訴而送達訴狀，與催告有同一之效力。遲延之債務，
    以支付金錢為標的者，債權人得請求依法定利率計算之遲延
    利息。民法第229 條第1 項、第2 項、第233 條第1 項前段
    分別定有明文。本件係侵權行為損害賠償之債，兩造並無約
    定清償期及利率。原告依侵權行為之法律關係，請求被告給
    付原告81萬6,994 元，其中59萬6,938 元自附帶民事訴訟起
    訴狀繕本寄存送達被告生效翌日即自97年8 月5 日起，另22
    萬0, 096元（即追加之機車修理費1 萬2,736 元及不能工作
    損失20萬7,360 元）應自其民事準備狀送達之翌日即97年12
    月24日起（見本院卷第90頁），均至清償日止，按週年利率
    百分之5 計算之利息，為有理由，應予准許。其逾此範圍之
    請求，尚乏所據，不應准許。
六、兩造均陳明願供擔保，分別聲請宣告假執行及免為假執行，
    經核原告勝訴部分，均合於法律規定，爰分別酌定相當擔保
    金額准許之。至原告敗訴部分，其假執行之聲請，已失所附
    麗，應予駁回。
七、本件事證已臻明確，至於未論述之爭點；兩造其餘之攻擊或
    防禦方法；未經援用之證據，經斟酌後，認為均不足以影響
    本判決之結果，自無一一論駁之必要，併此敘明。
八、據上論結，原告之訴為一部有理由，一部無理由，依民事訴
    訟法第79條、第85條第2 項、第390 條第2 項、第392 條第
    2 項，判決如主文。
中    華    民    國    98    年    7    月    8      日
                  民事第二庭        法  官  張金柱
如不服本判決，應於送達後20日內，向本院提出上訴狀並表明上
訴理由，如於本判決宣示後送達前提起上訴者，應於判決送達後
10日內補提上訴理由書（須附繕本）。
以上正本證明與原本無異。
中    華    民    國    98    年    7    月    8      日
                                    書記官  陳美宜


司法院資訊處製作；財團法人民間司法改革基金會備份。
